臺灣臺北地方法院民事判決　九十年度訴字第六一九三號
　　原　　　告　　乙○○
　　被　　　告　　華泰商業銀行股份有限公司
　　法定代理人　　甲○○
右當事人間請求履行契約事件，本院判決如左：
    主      文
被告應自民國九十四年五月一日起至原告死亡日止，於每年之六月二十一日及十二月
二十一日，就原告消費寄託於被告之戶名「乙○○」、帳號「000-00-00-00000000-0
」、新臺幣柒佰柒拾萬零玖仟玖佰貳拾伍元範圍內尚存之餘額，給付原告按給付當時
之被告員工存款優惠利率計算之利息。
原告其餘之訴駁回。
訴訟費用由被告負擔。
本判決第一項於原告就各期給付分別以新臺幣壹拾伍萬元供擔保後，得於各該期給付
屆清償期時假執行。但被告於假執行程序實施前，就各期給付分別以面額新臺幣肆拾
伍萬元之臺北市政府八十六年度建設公債債票為原告預供擔保，得免為假執行。
    事      實
甲、原告方面：
  一、聲明：
  （一）就原告於民國八十九年十二月二十七日起，消費寄託於被告處之戶名「乙○
        ○」，帳號「000-00-00-00000000-0」內之活期存款，計新臺幣（下同）七
        百七十萬零九千九百二十五元整，被告應自民國九十四年五月一日起至原告
        死亡之日止，於每年之六月二十一日及十二月二十一日，按該活期存款帳號
        內尚存之餘額，依據應給付當時之華泰商業銀行員工存款優惠年利率（員工
        存款優惠利率係可調動，本件退休金之利息支付，按銀行於前述履行日屆至
        時，所核定之員工存款優惠利率為準）計算給付原告利息。
  （二）前項各該履行日屆至時，如被告給付遲延，應自履行日起至清償日止，按遲
        延當時華泰商業銀行員工存款優惠年利率計算遲延利息。
  （三）第一項所示利息之各履行日屆至後，原告願供擔保請求假執行。
  二、陳述：
  （一）原告自四十七年九月九日即進入被告銀行服務，任職法務室協理兼主任，且
        業務績效評定皆屬優等，年薪已經達二百二十萬元以上，本無提前退休之計
        劃，直至八十八年十一月二十五日，被告銀行之董事會通過「華泰商業銀行
        員工自願提前退休優惠給與辦法」（下稱優退辦法），其中第四條所定之「
        三、『退休金利率優惠』本行發給之退休金（不含加給金額），在世期間依
        員工存款優惠利率計算」，深深吸引原告，是當時原告距法定退休年限雖尚
        有五、六年，且當時服務年資業累積有四十二年，如不提前退休，將可多出
        五、六年之收入以及較多的退休金；但在有「終身享有員工存款優惠利率」
        保障的前提下，決定提前退休，並於八十八年十二月二十日（原告誤載為同
        年月十五日）依據前述優退辦法提出提前退休申請，被告於八十九年一月二
        十日之第一屆第十四次董事會會議討論通過。詎被告竟於九十年八月二十二
        日廢止前述優退辦法，並於九十年八月二十九日存證信函通知原告。原告現
        雖僅六十二歲，尚未屆滿六十五歲，被告仍按每半年，以上述辦法之員工存
        款優惠利率，給付原告存於被告處共七百七十萬零九千九百二十五元之退休
        金之利息，但被告既然已經表明毀約，即於六十五歲後不再以優退利率支付
        利息，則原告自得依法提起將來給付訴訟。
  （二）本件因被告有到期不履行之虞，故原告有預為請求之必要者：
      １、被告本係原告之雇主，原告與被告簽訂「提前退休暨約定利息之消費寄託
          」之混合契約，契約主要內容係原告提前退休，則原告所領得之退休金若
          存於被告銀行帳戶內，被告應於原告在世期間，就該筆退休金存款，以員
          工存款優惠利率給付原告利息，屬於一種繼續性契約。詎料被告竟於九十
          年八月二十九日以存證信函通知原告片面解約，將原約定「在世期間享有
          優惠利率」改為「至六十五歲為止，六十五歲之後則以銀行之牌告利率為
          準」，依學說與實務通說見解，如已經預先表示到期不為履行者，即屬於
          有到期不履行之虞，而得提起將來給付訴訟。本件被告既然已經以存證信
          函通知原告到期將不履行，對於原告曾以律師函告知其片面解約於法無據
          ，亦相應不理，故被告所為顯係符合預先表示到期不為履行者，當屬於有
          到期不履行之虞，原告得以提起將來給付訴訟。
      ２、關於原告之生命多長的確不確定，故實務上計算損害賠償數額或其他金額
          ，如若涉及生命年限之問題，皆用平均餘命計算，故被告以生命多長何時
          死亡不確定而不得提起將來給付訴訟云云，顯然無稽。
      ３、被告將原告之死亡解釋為付款之條件云云，更屬荒謬，蓋如為停止條件，
          在條件成就前，契約是否生效，尚在未定之天，故不許提起，惟本件原告
          與被告之間之契約早已經生效，所謂原告生存年限不過係給付之期間，而
          非條件，與契約之效力無涉，且所謂條件除繫於將來不確定之事外，最重
          要者必須影響於契約之效力。
      ４、基上，以終生為期間即以死亡為終止期限者，本與條件無涉，因契約早已
          經生效，如欲請求將來給付，則可以用平均餘命以計算訴訟費用與一次給
          付之金額，更何況，本件亦非請求一次給付，根本無不確定之餘，當然不
          至於使將來執行不能，故被告稱本件不能提將來給付訴訟云云實屬無稽。
      ５、本件原告之訴之聲明所載已經寫明僅就留存於銀行本金之餘額為給付，何
          來不確定之問題，蓋法律上所為之確定，不限於「已經確定」亦包括「可
          得確定」，故本件原告顯然可以提起將來給付訴訟。
      ６、縱使原契約以原告之死亡為終期，該係期限亦非被告所認之條件，且查：
      （１）從確定與否分析之：
            所謂期限係指將來確定到來之事實為內容之付款，本件以死亡則停止以
            優惠利率給付，同樣係何時不知，但終就會死亡，顯然屬於期限而非條
            件，蓋死亡之事係確定到來者。
      （２）從條件之種類分析之：
            條件之種類有解除條件與停止條件，被告泛指條件，並未確定其種類，
            惟本件顯然非停止條件，蓋契約之效力早已經發生，與停止條件至條件
            成就才生效者不符，唯一可能者為解除條件﹔但本件亦非解除條件，蓋
            如前述條件係以將來不確定是否到來之事實為付款，故重點在於「到來
            」是否確定，死亡既然必然到來，蓋人必死，故顯然非條件。又條件與
            期限尚有一特徵上之不同，即期限屆滿之效力係至屆滿時發生，絕對不
            溯及，此點與條件不同，而條件之效力則可以溯及既往，也可以不溯及
            ，若此本件之效力絕對不可能溯即既往，蓋與退休制度之本質不符，故
            更顯見本件係約定以死亡為終期，屬於期限而非條件。
      （３）從影響於契約之效力（權利性質）分析之：
            最高法院四十六年臺上字第七四五號判例所涉及者為停止條件，於條件
            成就前，效力尚不發生，故與本件契約早已經發生效力顯然不同，更可
            證本件無本判例之適用。而所謂附條件者，於條件未成就前不得提起將
            來給付之訴，係因為在條件成就前，所具有者僅為期待權，是否能具體
            落實為權利尚在未定之天，本件早已經發生契約之效力，被告也曾依約
            付款，此為雙方所不爭執，則既然為具體落實之權利，從而原告自得提
            起將來給付之訴。
      （４）基上，本件「死亡」之事實必定到來，顯然非如被告所言「不確定」云
            云，故屬於終期而非條件，本件之契約既然已經生效，並非期待權，與
            被告所舉之判例實屬風馬牛不相及之事，至於如原告將來死亡，被告只
            要取得死亡證明，與判決主文上所載以原告死亡為給付終期之意旨相對
            照，則於判決上與執行上毫無不確定之困難或疑義。
      ７、原告主張本件以死亡為終期之約定既然為期限，則附期限之債權，其債權
          已經存在，期限「屆至」，又係將來確定之事實，故債務人有到期不履行
          之虞者，即得提起將來給付之訴，故本件顯然可以預為請求，提起將來給
          付之訴。
  （三）被告有權修改內規，但原告與被告間之契約不受影響：
      １、被告所通過之優退辦法名額僅限於十名，並非一申請即可通過，故應屬於
          要約之誘引，原告提出申請即屬於要約，後被告通過原告之申請案則屬於
          承諾，此時雙方當事人之意思表示一致，故原告與被告之間存有一約定利
          息之消費寄託契約，則被告屬於受寄人自有給付約定利息之義務，而後被
          告以存證信函檢附之函告知「因時空情境變遷，基於實務需要，自即日廢
          止」云云，根本不能據之主張對原告之優退給付利息到六十五歲止，蓋原
          告因為雖依據之前優退辦法申請退休通過，提前退休享有優退，但提前退
          休享有優退之契約，係以原告申請為要約，被告之通過為承諾，兩造意思
          表示合致後所成立之契約關係，而非上揭優退辦法，上揭優退辦法僅是要
          約之誘引，依民法第一百五十三條以下所規定之契約法理，契約係雙方行
          為，必須由雙方訂立，修改亦同，則因契約為雙方行為，必須雙方意思表
          示合致才能成立，契約當事人任一方並無權利片面修改契約。至於被告本
          於其職權及內規雖有廢止內部辦法之權限，但是與被告有權修改契約為兩
          事，縱使被告修改內部辦法，亦僅限於使該辦法失效，未申請優退之員工
          無法再提出申請，可是已經申請優退通過之員工之權利根本不受影響，換
          言之，被告縱有權廢止上揭辦法，仍不影響原告與被告間既存之契約。
      ２、原告是在有「終身享有員工存款優惠利率」保障的前提下，提前於八十八
          年十二月十五日依據前述辦法提出提前退休申請，被告於八十九年一月二
          十日之第一屆第十四次董事會會議討論通過，則被告於九十年八月二十二
          日竟廢止前述優退辦法」，顯不合情也不合理，根本不能據之主張對原告
          之優退給付利息到六十五歲止。況且，本件原告申請優惠退休至被告片面
          無權變更契約內容之時間不過一年餘，依據契約法之原理，無人能片面修
          改契約，如被告可以因為銀行經營困難景氣不好，就主張可以有權片面將
          契約內容修改，令原告受有重大損失，則所有欠錢不還之債務人都可以主
          張因為經營困難、景氣不好、失業，而主張片面修改契約，只還一半之金
          錢，當然此為不可能之事，故無論被告如何經營困難或景氣不好，也不可
          能因此有權修改契約之內容，剝奪原告享有按員工優惠利率計算退休金利
          息之權利，故被告所稱銀行經營困難部分應無審酌之必要。況且，被告自
          持為企業主，不思照顧員工，反而於員工優退後，即宣稱因經營困難景氣
          不好，原告不得再享有優惠利率，如果此種行徑能謂之為合法合理，則天
          下尚有何不合法不合理之事？
      ３、原告否認被告有片面修改契約之權限，但不否認被告有修改辦法之權限，
          蓋被告所引之辦法第九條僅書明「本辦法經董事會通過後實施，修改時亦
          同」，依據文義解釋與一般法律解釋原則，該條不過係說明辦法通過生效
          之程序與修正之程序，與契約無涉，辦法本身並非契約之內容，契約是由
          原告申請為要約，被告同意通過後所承諾而成立者，不得將該辦法等同於
          契約。
  （四）本件應不適用民法第二百三十三條就利息不得再請求支付遲延利息之規定，
        原告係因提早退休而得以享有優惠利率，其形式上雖屬利息，但實際上係退
        休金之一部分，為彌補原告提早退休損失薪資與部分退休金，及對於原告提
        早退休之獎勵，故本件並無民法第二百三十三條之適用。
  （五）工作規則與勞動契約係兩事，且工作規則之效力亦非當然拘束勞工：
      １、自工作規則之理論與實務論系爭辦法之性質與效力：
      （１）本件原告依據被告所訂之優退辦法申請優惠退休，該辦法之性質係屬於
            工作規則，惟工作規則之生效要件、所受限制、性質，應受如下之限制
            ：
          工作規則不得剝奪勞工之法律保障。
            勞動基準法第五十五條第二項後段規定「本法施行前，事業單位原定退
            休標準優於本法者，從其規定。」故關於退休金雖屬於工作規則之一，
            但是雇主所定之標準不得低於法律之保障，否則無效。故本件原告申請
            優惠退休之依據為被告所訂之優退辦法，其退休保障標準高於勞動基準
            法者為有效。
          工作規則不得違背憲法保障男女平等之原則、不得限制人民之工作權、
            不得限制其他基本自由及權利、不得違背公序良俗。
          工作規則之不利益變更（包括修改廢止等）禁止原則與例外。
          工作規則受勞動基準法第七十一條限制，且應遵循權利濫用禁止原則、
            勞工法上平等待遇原則、相當性原則為之。
          工作規則為資方單方所訂定即可生效，但其性質為「雇主所提出之勞動
            條件」，故工作規則並無直接拘束勞工之效力，而係因為「勞工明示默
            示而成為勞動契約之內容」。又工作規則僅於勞雇關係存續中才有適用
            於勞工之可能，且在解釋工作規則之方法上，應遵守「貫徹保護勞工之
            原則」之解釋方法。
      （２）本件被告廢止前揭優退辦法之效果如下：
          原告於八十八年十二月十五日依據前述尚未修改前之辦法提出提前退休
            申請，其性質為工作規則，該前工作規則係優惠退休，優於勞工於法律
            上之最低保障，不違反工作規則不得剝奪勞工之法律保障之限制，亦不
            違背憲法保障男女平等之原則、人民之工作權、其他基本自由及權利、
            公序良俗故可認為有效，則原告依前工作規則提出申請，被告於八十九
            年一月二十日之第一屆第十四次董事會會議討論通過，則准予原告優惠
            退休，即修改前之工作規則僅為資方單方所訂定即可生效，但其性質為
            雇主所提出之勞動條件，故工作規則並無直接拘束勞工之效力，而係因
            為勞工明示默示方得成為勞動契約之內容，原告依法提出申請，可認為
            原告已經明示同意；後被告於八十九年一月二十日之第一屆第十四次董
            事會會議討論通過，准予原告優惠退休：即該性質屬於依據前工作規則
            ，而於兩造間成立一新的勞動契約，對勞工即原告生拘束力的是勞動契
            約而非資方單方面所具之勞動規則。
          惟工作規則僅於勞雇關係存續中才有適用於勞工之可能，亦即必須是勞
            工且勞雇關係存續中，才有討論工作規則是否及於勞工之實益，本件原
            告已經退休，亦即已經「非於」勞雇關係存續中，則舊雇主廢止變更前
            工作規則之後之所為廢止、變更後之工作規則與原告全然無關。被告於
            九十年八月二十二日廢止前述前工作規則即優退辦法，顯然與工作規則
            之不利益變更禁止原則相違背，被告主張廢工作規則效力可以拘束原告
            ，顯然與權利濫用禁止原則、相當性原則相違背。蓋被告通過與廢止之
            期間相距一年餘，嚴重侵害原告之既得利益，顯然係原告所始料未及，
            致使限於窘境，自屬於權利濫用。實則，原告申請優惠退休至被告忽然
            廢止辦法，期間不過約莫一年，如原告得知被告竟想將之效力溯及於已
            經申辦者，豈會同意優惠退休？故被告所為者，顯與相當性原則有所違
            背，且在解釋工作規則之方法上，應遵守貫徹保護勞工之原則之解釋方
            法，故於解釋上有疑議時，應作有利勞工之推斷即有利原告之推斷。
          總之，被告廢止前工作規則即廢止優退辦法，自廢止時該辦法失效，但
            是不可能溯及既往的適用拘束於已經與被告無僱傭關係之非勞工之原告
            。原告依據廢止前之前工作規則即優退辦法，據以申請優惠退休獲准，
            屬於僱傭關係存續中與雇主所定之勞動條件，係屬於勞動契約，與工作
            規則係別一個法律關係，兩者截然區分不容混淆。被告廢止前工作規則
            ，絕對不等於有權修改勞動契約。
      ２、自契約法理論系爭勞動契約之效力：
      （１）工作規則為資方單方所訂定即可生效，但其性質為雇主所提出之勞動條
            件，故工作規則並無直接拘束勞工之效力，而係因為勞工明示默示而成
            為勞動契約之內容。原告與被告之間依據前工作規則所另訂之勞動契約
            ，使工作規則之部分內容因為勞工明示默示而成為勞動契約之內容之一
            部份，但仍不影響勞動契約，與工作規則係別一個法律關係，兩者截然
            區分不容混淆之事實。
      （２）勞動契約與一般契約之不同係在於其在解釋上，亦應遵守貫徹保護勞工
            之原則之解釋方法，故於解釋上有疑議時，應作有利勞工之推斷即有利
            原告之推斷，蓋勞資雙方之地位不對等，勞工處於弱勢當應予以保護。
            亦即法律對於勞動契約之評價與一般契約不同，在於勞動契約中特應保
            護處於弱勢的一方當事人即勞工，換言之，勞動契約之於勞工其保護較
            一般契約為厚。
      （３）一般契約尚且依據契約法理其變更修改必須雙方當事人合致，則於勞動
            契約更應係如此，豈有資方可以片面修改之道理。而被告妄稱伊有權片
            面修改契約，無非係以系爭辦法第九條為據，該條規定「本辦法經董事
            會通過後實施，修改時亦同」，然原告已經退休，僱傭關係不存在，則
            工作規則之變更廢止之效力不及之，且其廢止修改應受不利益變更禁止
            原則之拘束。再者，雇主有權片面廢止修改工作規則，其效力尚且不一
            定及於勞工，更何況雇主根本無權片面修改勞動契約，故其片面發函主
            張修改勞動契約自然不可能對原告發生何等之拘束力。
      （４）總之，本件雖為勞動契約，但仍為私法契約，故然其與契約法理同。蓋
            辦法之相關內容成為契約之部分，但不等於契約。廢止修正辦法之權限
            不等有終止修改契約之權限。蓋契約為雙方行為，修正、終止皆應雙方
            意思表示合致。
  三、證據：提出華泰商業銀行員工自願提前退休優惠給與辦法影本、華泰商業銀行
      股份有限公司第一屆第十四次董事會會議議題影本、退休金發放概算表（優退
      ）影本、退休申請書影本、華泰商業銀行活期儲蓄存款存摺影本、華泰商業銀
      行九十年八月二十二日（90）華泰總人字第九０二七０九號函、中崙郵局九十
      年八月二十九日第０一三五七號存證信函、明煜法律事務所九十年九月五日明
      字第九００九０五０一號函影本、華泰商業銀行人事命令（獎懲用）影本、各
      類所得扣繳暨免扣繳憑單影本、華泰商業銀行營業部存摺客戶資料明細表（分
      行自存）、華泰商業銀行營業部客戶對帳單、保證責任臺北市第二信用合作社
      資產負債管理小組會議紀錄影本、自由時報金融機構存放款利率表影本、華泰
      商業銀行人事管理規則影本等件為證。
乙、被告方面：
  一、聲明：
  （一）原告之訴駁回。
  （二）如受不利之判決，請准提供臺北市政府八十六年度建設公債債票為擔保，免
        為假執行。
  二、陳述：
  （一）按對於利息，無須再支付遲延利息，為民法第二百三十三條第二項所明定，
        本件原告所請求者即為利息，自不得再請求遲延利息。
        退休金與優惠利率本屬二事，係「本」與「息」之關係，而被告給付原告之
        退休金已極為優厚，高達一千二百餘萬元，並已撥入原告帳戶，退休金業已
        給付完竣，至於其中七百七十萬九千九百二十五元可適用優惠利率，僅係就
        部分退休金給予較高利率，並非再給予退休金，故該優惠利率係本金與利息
        之關係，當無再就該利息請求遲延利息之有，蓋對於利息不得利上加利也。
  （二）本件無預為請求之必要，原告不得提起將來給付之訴：
      １、本件並無到期履行不履行問題，而是以原告於申請退休後，在世期間亦即
          以其能存活為享有優惠利率之條件；就事實而言，原告在世之最後日係屬
          不確定因素，雖將來會發生，但何時會發生卻無法預知，俗謂世事難料，
          常與主觀意願有違，故生死福禍本無常，是否原告提前退休後至九十四年
          五月一日之前尚存活，而能享有員工存款優惠優惠利率已屬難料，何況於
          九十四年五月一日以後，蓋未來之事確難以預知，則此「存活」之設自是
          一種條件，而非所謂到期履行不履行之問題。
      ２、本件原告係自創請求享有員工優惠存款利率自九十四年五月一日至原告死
          亡為止，然依系爭優退辦法，雙方原意係以原告退休後尚存活為條件，原
          告曲解訴求至死亡為止，係自設之辭令，再查原告縱自行訴求優惠利率適
          用自九十四年五月一日起至原告死亡之時，惟究其實質，仍係以原告於九
          十四年五月一日尚存活，且該存款有餘額為條件，故原告改變雙方原意，
          將優惠利率適用條件，變更說詞，曲解「存活條件」為「死亡之時」，並
          謂「死亡之時」為一期間，僅係為方便起訴之圖，與事實完全不符；而上
          開原告存活條件於九十四年五月一日是否能成就仍屬不明，則在條件未成
          就前，原告自不得提起將來給付之訴。
      ３、最高法院四十六年臺上字第七四五號判例意旨以當事人間之租賃關係適用
          至房屋「朽廢之時」為止，並認該「朽廢之時」為一條件，由此以觀，則
          與本件原告自創請求優惠利率自九十四年五月一日起適用至原告死亡之時
          即肉體朽廢之時，該死亡之時應屬一種條件，亦應無不同。故某種法律關
          係自某點開始，適用至物之朽廢，或人體之朽廢（死亡）之時，該項限制
          即屬一種條件，而非能簡化為有曰「死亡之時」即是一種「期限」，而置
          其他要件或因素於不顧，應甚為明顯。
      ４、本件依原告所請求之優惠利率既是適用自九十四年五月一日起至原告死亡
          之時止，即是以九十四年五月一日起原告存活為條件，亦即依原告所求，
          原告需於年滿六十五歲時仍存活為被告繼續給付優惠利率之條件，若屆時
          條件成就，其始能享有員工優惠利率，而未來是否存活顯係客觀不能確定
          之事，故原告存活至六十五歲以後顯然為停止條件，而非期限之一種，原
          告訴之聲明內容不失為附條件之將來給付之訴，則在條件未成就之前，其
          提起將來給付之訴即不合法。
      ５、原告認為本件如可執行係屬執行名義附條件之問題，無異承認前揭所稱「
          原告於九十四年五月一日尚存活」係屬條件之一種，則其再謂「原告於九
          十四年五月一日尚存活」非屬條件等語，自相矛盾，不足採信。
      ６、按提起將來給付之訴，亦必須債權已確定存在，僅請求權尚未到期，因到
          期有不履行之虞為其要件，倘若債權均尚不明確，並有一些變動因素，或
          一定之條件，則連債權本身都不明確，自不能提起將來給付之訴。再者，
          利息之產生須先有本金存放於銀行方屬可能，然原告上開退休金存款係原
          告隨時可自由提領一空，並非強制需存於被告銀行，則九十四年五月一日
          起至原告死亡之日止，原告於被告銀行是否尚有存款？存款到時會有多少
          ？屆時利率為何？是否會有利息？數額多寡？皆不可預知，則原告所請求
          將來之員工優惠利息給付，其訴訟標的及債權金額均不明確，是在債權均
          尚未確定，且尚有甚多變數及一定之條件之下，原告自不得提起將來給付
          之訴。
  （三）被告有權修改辦法，原告並應受拘束：
      １、依系爭優退辦法第九條：「本辦法提經董事會通過後實施，修正亦同。」
          原告既依據該優退辦法主張權利，自亦應遵守該優退辦法所定之條款，而
          其既已自承被告有權修改系爭優退辦法，則對被告修改該優退辦法後之規
          定，原告自應受其拘束。嗣被告因時空情境變遷，金融業之經營已甚為艱
          困，則前對於員工福利之措施，自亦有調整之必要，遂修改有關優惠存款
          利率之部分為「本行發給之退休金（不含加給金額）算至屆滿命令退休年
          齡止（適用六十歲或六十五歲）之期間繼續依員工存款優惠利率計息。屆
          滿改依活期儲蓄存款牌告利率計息，如續存者改依本行各存單存款牌告利
          率計息。」亦即原告提前退休而不在被告銀行任職期間，其退休金存於被
          告銀行者，仍可享有員工存款優惠利率至原告應退休之年齡為止，並非立
          即停止適用，可謂於情理法均已兼顧，原告自應受此修正規定之拘束，自
          無強解必仍依原規定享受優惠利率之理。
      ２、原告一再反覆稱雙方另有一契約，被告無權修改該契約，意圖將另一契約
          與系爭優退辦法割裂，然本件雙方之權義關係係依據系爭優退辦法，該優
          退辦法即為雙方行使權利，負擔義務之內容，故縱使原告認為另有一契約
          存在，亦係以系爭優退辦法為內容，而原告一方稱被告有權修改優退辦法
          ，一方又稱無權修改契約內容，顯然矛盾無法自圓。況查，本件僅係將適
          用優惠利率之時點予以確定，被告自有權修改。又原告雖已退休，仍然享
          有優惠利率至實際上應退休年齡，與一般員工退休始不再享有完全相同，
          並非現在立即停止享有該項優惠，而一般員工優惠利率之金額僅有四十八
          萬元，原告所享有之優惠利率則高達七百餘萬元，並可享受至原應退休年
          齡，假若原告將前述金額全數存於被告處，則五年將得利息四百二十四萬
          四千五百五十八元，加上前述可領退休金一千二百餘萬元，則總計原告可
          領得之金額有一千六百餘萬元，足以使原告享有優渥之退休生活，在私人
          機構係甚為少有之情形，原告稱老年生活招致不安，顯然誇張，不合實情
          ，故被告實已盡可能給予原告福利優惠，原告所得享受之利益已屬合理充
          分。
      ３、本件僅係被告給予員工之福利措施，措施之依據即是系爭優退辦法，故系
          爭優退辦法成為雙方行使權利、負擔義務之內容，而福利措施自會依據銀
          行時空環境轉為困列而變化，其主動權係屬銀行，依員工生活公約第一條
          規定，銀行員工應恪遵該等規定，此在任何機構皆係如此，故被告調整員
          工福利之內容，本即有權為之，員工亦應遵守。本件原告並未區分「銀行
          給予員工之福利」與「債權債務關係」兩者之差異，惟前者係經營者為照
          顧員工，自利潤中提撥一部分予員工，以為獎勵，銀行自得根據營收多寡
          ，而適時調整福利措施，否則如銀行經營已屬艱困，猶不能變更福利措施
          ，導致發生危機此豈是員工或退休人員之福；後者則如消費借貸關係，借
          用人需負返還種類、品質、數量相同之物之責，有借有還，方符法律，故
          兩者實大不相同原告豈能恣意混為一談，指鹿為馬、何況該優退辦法第九
          條更特別約定被告有權修改之，則被告可修改辦法即原告所稱之修改契約
          內容已甚明顯，原告所稱被告無權修改契約等語，應係誤解本件法律關係
          及其性質所致。
      ４、原告主張被告未就原告知悉修改優退辦法為舉證云云，然原告當然知悉該
          辦法第九條之規定，因原告係詳閱該優退辦法，方提出退休之申請，嗣後
          更依據系爭優退辦法第四條之規定內容主張享有優惠利率存款，豈能事後
          諉為不知同優退辦法第九條之內容，所陳顯不足為採。
      ５、參酌系爭優退辦法第八條規定：「本辦法暫訂自發布日起至八十八年十二
          月三十一日內為實施期間，名額暫定十名：如需延長期間或提高名額，授
          權人事評議委員會處理。」該優退辦法既規定實施期間及暫訂名額，則同
          一優退辦法第九條之效力，本係針對於前項規定實施期間及名額內申請通
          過之人，換言之，當然亦及於原告，而非如原告所述依前開優退辦法第九
          條修正之效果僅係使未申請優退之員工無法再提出申請亦甚明顯。
  （四）綜上所述，原告在程序上不得提起將來給付之訴預為請求，就實體上被告係
        依系爭優退辦法之規定修改優惠內容自屬合法，原告無由請求延長優惠內容
        。
  （五）本件兩造於準備程序所提之爭點僅有三點，並已就該些爭點為充分之攻防，
        其中爭點中並無原告是否適用勞動基準法之點，準此，原告既未提出該爭點
        ，依前開民事訴訟法規定，原告自不得於言詞辯論時提出準備程序所無之新
        爭點。
  （六）原告在被告之職位係協理兼法務室主任，並非勞工，無勞動基準法之適用。
  三、證據：華泰商業銀行員工自願提前退休優惠給與辦法、華泰商業銀行九十年八
      月二十二日（90）華泰總人字第九０二七０九號函、中崙郵局九十年八月二十
      九日第０一三五七號存證信函、華泰商業銀行員工生活公約、原告存摺明細（
      以上均影本）等件為證。
    理      由
一、本件原告起訴主張：原告自四十七年九月九日即進入被告銀行服務，任職法務室
    協理兼主任，年薪已經達二百二十萬元以上，本無提前退休之計劃，直至八十八
    年十一月二十五日，被告銀行之董事會通過優退辦法，其中第四條所定之「三、
    『退休金利率優惠』本行發給之退休金（不含加給金額），在世期間依員工存款
    優惠利率計算」，原告在有「終身享有員工存款優惠利率」保障的前提下，於八
    十八年十二月十五日依據前述優退辦法提出提前退休申請，被告於八十九年一月
    二十日之第一屆第十四次董事會會議討論通過。詎被告竟於九十年八月二十二日
    廢止前述優退辦法，並於九十年八月二十九日存證信函通知原告。被告既然已經
    表明毀約，即於六十五歲後不再以優退支付，則原告自得依法提起將來給付訴訟
    等語。被告則以：原告在程序上不得提起將來給付之訴預為請求，本件以原告在
    世期間亦即以其能存活為享有優惠利率之條件；而上開原告存活條件未成就前，
    債權尚未確定，且有甚多變數及一定之條件之下，原告自不得提起將來給付之訴
    ；復依系爭優退辦法第九條規定，被告有權修改系爭優退辦法，兩造之權義關係
    係依據系爭優退辦法，該優退辦法即為雙方行使權利，負擔義務之內容，故對被
    告修改該優退辦法後之規定，原告自應受其拘束，無由請求延長優惠內容等語，
    資為抗辯。
二、本件原告主張自四十七年九月九日即進入被告銀行服務，任職法務室協理兼主任
    ，且業務績效評定皆屬優等，且年薪已經達二百二十萬元以上，被告銀行董事會
    於八十八年十一月二十五日，通過優退辦法辦法，其中第四條規定「三、『退休
    金利率優惠』本行發給之退休金（不含加給金額），在世期間依員工存款優惠利
    率計算」，原告於八十八年十二月十五日依據前述優退辦法提出提前退休申請，
    被告於八十九年一月二十日之第一屆第十四次董事會會議討論通過，復於九十年
    八月二十二日廢止前述優退辦法，並於同年月二十九日以存證信函通知原告之事
    實，為被告所不爭執，並據其提出核與事實相符之華泰商業銀行員工自願提前退
    休優惠給與辦法、華泰商業銀行股份有限公司第一屆第十四次董事會會議議題、
    退休金發放概算表（優退）、退休申請書、華泰商業銀行活期儲蓄存款存摺、華
    泰商業銀行九十年八月二十二日（90）華泰總人字第九０二七０九號函、中崙郵
    局九十年八月二十九日第０一三五七號存證信函、華泰商業銀行人事命令（獎懲
    用）、各類所得扣繳暨免扣繳憑單、華泰商業銀行營業部存摺客戶資料明細表（
    分行自存）、華泰商業銀行營業部客戶對帳單等件為證，應堪信為真實。至於，
    原告主張本件有預為請求、提起將來給付之訴之必要，被告片面修正優退辦法之
    效力應不及於原告，原告因提早退休而享有以員工存款優惠利率計算之利息，形
    式上雖屬利息，但實際上係退休金之一部分，無民法第二百三十三條利息不得再
    請求支付遲延利息之適用等語，則為被告所否認，並以前開情詞抗辯之，是本件
    兩造爭執之重點在於：（一）原告有無提起將來給付之訴之必要？（二）被告片
    面修正優退辦法之效力有無及於原告？（三）原告就消費寄託方式存在被告處之
    退休金七百七十萬九千九百二十五元之餘額，按被告銀行員工存款優惠利率計算
    所得之利息，可否再請求遲延利息？
三、本件有無提起將來給付之訴之必要部分：
（一）依民事訴訟法第二百四十六條規定：「請求將來給付之訴，以有預為請求之必
      要者為限，得提起之。」，是凡居於未來履行狀態有實現給付之必要者，如代
      替性給付、補充性給付、判決宣示後始到期之繼續性給付等，均可先行提起將
      來給付之訴。
（二）本件原告於九十年十月二十九日起訴主張就原告於八十九年十二月二十七日起
      ，消費寄託於被告處之戶名「乙○○」，帳號「000-00-00-00000000-0」內之
      活期存款，計七百七十萬零九千九百二十五元，被告應自民國九十四年五月一
      日起至原告死亡之日止，於每年之六月二十一日及十二月二十一日，按該活期
      存款帳號內尚存之餘額，依據應給付當時之被告銀行員工存款優惠年利率計算
      給付原告利息，核屬將來給付之訴，合先敘明。
（三）經查，本件被告於九十年八月二十二日廢止前述優退辦法，並於同年月二十九
      日以中崙郵局第０一三五七號存證信函檢送華泰商業銀行九十年八月二十二日
      （90）華泰總人字第九０二七０九號函通知原告之事實，為兩造所不爭執，並
      據原告提出華泰商業銀行九十年八月二十二日（90）華泰總人字第九０二七０
      九號函、中崙郵局九十年八月二十九日第０一三五七號存證信函為證，自應信
      為真正。次查，前開優退辦法第四條規定「退休金之給與，除依退休辦法年資
      計算基數外，符合前條規定者提人事評議委員會議決，依下列標準給與優惠。
      ：：：三、退休金利率優惠：本行發給之退休金（不含加給金額），在世期間
      依員工存款優惠利率計算。（一）儲存活期性者：每年六月二十日、十二月二
      十日計息。（二）儲存定期性者：以存本取息為限。（三）上述金額動用時，
      額度隨之遞減。」，而華泰商業銀行九十年八月二十二日（90）華泰總人字第
      九０二七０九號函上則係敘明「主旨：『本行員工自願提前退休優惠給與辦法
      』因時空情境變遷，基於實務需要，自即日廢止，不再適用。其中有關退休金
      儲存之存款及貸款優惠利率計息本衡平原則處理如說明，請查照。說明：一、
      存款：本行發給之退休金（不含加給金額）算至屆滿命令退休年齡為止（適用
      六十歲或六十五歲）之期間繼續依員工存款優惠利率計息。屆滿改依活期儲蓄
      存款牌告利率計息，如續存者改依本行各存期存單存款牌告利率計息。台端本
      項存款自94‧ 5‧ 1起改按活期儲蓄存款牌告利率計息，定期性存款如續存改
      依本行各存期存單存款牌告利率計息。：：：」，是被告依修正前優退辦法第
      四條規定，應自九十四年五月一日起至原告死亡日止即原告在世期間，就被告
      發給之退休金（不含加給金額）即七百七十萬零九千九百二十五元之餘額，按
      員工存款優惠利率計算利息之時期雖未屆至，惟被告既已於九十年八月二十二
      日廢止前述優退辦法，並於同年月二十九日以中崙郵局第０一三五七號存證信
      函檢送華泰商業銀行九十年八月二十二日（90）華泰總人字第九０二七０九號
      函通知原告，表明原告該項存款即就被告發給之退休金（不含加給金額）即七
      百七十萬零九千九百二十五元之餘額，自九十四年五月一日起改按活期儲蓄存
      款牌告利率計息，換言之，被告已預先表明其對於原告依上開規定之存款餘額
      ×（員工存款優惠利率－活期儲蓄存款牌告利率）計算之利息，縱使於每年之
      六月二十一日及十二月二十一日，各該期給付到期時亦不為履行。是被告自九
      十四年五月一日起至原告死亡之日止，對於原告該項存款餘額×（員工存款優
      惠利率－活期儲蓄存款牌告利率）計算之利息部分，自有到期不履行之虞，揆
      諸前開條文規定，原告提起本件將來給付之訴，自為法之所許。
（四）「在世期間」為條件或期限部分：
    １、按履行期未到與履行之條件未成就不同，故於履行期未到前，如被告有到期
        不履行之虞者，固得提起請求將來給付之訴，但在履行之條件未成就前，則
        不許提起將來給付之訴，最高法院四十六年臺上字第七四五號著有判例意旨
        可資參考。次按期限與條件雖同為法律行為付款之一種，但二者性質各異；
        條件成否不定，期限則必然到來，易言之，條件取決於成否不定之事實，附
        條件法律行為是否發生，在客觀上並不確定，期限則因一定時間的經過或事
        實的發生而必然到來，附期限法律行為的效力遲早發生。然期限內容的事實
        雖然必然到來，但期限事實的到來時期卻不完全確定。
    ２、被告雖抗辯稱本件係以原告需於年滿六十五歲時仍存活為被告繼續給付優惠
        利率之條件，若屆時條件成就，其始能享有員工優惠利率，而未來是否存活
        顯係客觀不能確定之事，故原告存活至六十五歲以後顯然為停止條件，而非
        期限之一種，原告訴之聲明內容不失為附條件之將來給付之訴，則在條件未
        成就之前，其提起將來給付之訴即不合法云云。惟查，系爭優退辦法第四條
        係規定「退休金之給與，除依退休辦法年資計算基數外，符合前條規定者提
        人事評議委員會議決，依下列標準給與優惠。：：：三、退休金利率優惠：
        本行發給之退休金（不含加給金額），在世期間依員工存款優惠利率計算。
        ：：：」，觀其全文意旨，不論退休金優惠利率之規定係如原告所主張為兩
        造合意之提前退休暨消費借貸契約，抑或如同被告抗辯僅為被告對員工之一
        優惠措施，此一退休金之給與、優惠利率規定已於被告發給之退休金（不含
        加給金額）時即已生效，且已適用於兩造間就系爭存款所生利息之計算，如
        被告所抗辯該條款僅係附停止條件之法律行為，則在條件成就前，法律行為
        是否生效尚不確定，兩造何以已適用該規定計算系爭存款之利息？如該條款
        係附解除條件之法律行為，則在原告死亡時，解除條件成就，法律行為效力
        溯及失效，則兩造間前於原告存活時，有關依員工優惠利率計算利息之法律
        行為均失其效力，原告前已領得之退休金利息均無法律上原因，顯與兩造間
        對於系爭優退辦法之真意不相吻合，是上開退休金優惠利率之規定顯非為附
        條件之法律行為。次查，依優退辦法規定，退休員工欲以員工存款優惠利率
        計算利息需符合「在世期間」之規定，而自然人如原告既已出生，即已符合
        前開「在世期間」之規定，縱由反面觀之，該條辦法僅在於適用該條辦法之
        退休員工死亡後，方不得再以被告銀行員工優惠利率計算利息，而自然人死
        亡乃遲早必然發生之事，則系爭優退辦法第四條中有關退休金利率優惠之規
        定，自屬附終期之法律行為，故被告抗辯本件以原告於年滿六十五歲時仍存
        活為被告繼續給付優惠利率之條件一情，顯不足採。
（五）被告復辯稱原告所請求將來之員工優惠利息給付之債權金額並不明確，在債權
      尚未確定，且尚有甚多變數及一定之條件之下，原告自不得提起將來給付之訴
      云云。經查，利息之產生雖須先有本金存放於銀行，而原告上開退休金存款係
      原告隨時可自由提領一空並非強制需存於被告銀行，則自九十四年五月一日起
      至原告死亡之日止，原告於被告銀行是否尚有存款？存款為何？屆時利率為何
      等雖現今尚無法確定，然原告訴之聲明係載明僅就留存於銀行本金之「餘額」
      為據給付利息，則於各該履行期屆至時，原告留存被告銀行之存款餘額、被告
      銀行員工優惠利率為何等，均乃將來可得確定之狀態，只俟各該履行期屆至後
      算明而已，則被告所辯，自不足採。
四、被告銀行片面修正優退辦法之效力有無及於原告部分：
（一）按寄託物為代替物時，如約定寄託物之所有權移轉於受寄人，並由受寄人以種
      類、品質、數量相同之物返還者，為消費寄託。自受寄人受領該物時起，適用
      關於消費借貸之規定。又寄託物為金錢時，推定其為消費寄託，民法第六百零
      二條第一項、第六百零三條分別定有明文。又金融機關與客戶間之乙種活期存
      款契約，具有消費寄託之性質，客戶得隨時請求返還寄託物，最高法院五十七
      年度臺上字第二九六五號著有判例要旨前段可資參照。
（二）經查，系爭優退辦法第八條係規定「本辦法暫定自發佈日起至八十八年十二月
      三十一日內為實施期間，名額暫定十名；如需延長期間或提高名額，授權人事
      評議委員會處理。」則員工得以適用該優退辦法而辦理優退之名額暫定十名，
      並非每位員工一申請即可通過，在其性質上應屬於要約之誘引；本件原告於八
      十八年十二月二十日依據前述優退辦法提出退休之申請即屬於要約，被告於八
      十九年一月十三日業經被告銀行八十九年第一次人事評議委員會決議核予退休
      並加給退休生效日算至各該員命令退休年齡之基數，並於被告銀行同年月二十
      日所召集之第一屆第十四次董事會會議中報告通過，則被告銀行核准通過原告
      之退休申請案即屬於承諾，斯時兩造之意思表示一致，兩造之間即成立一契約
      ，而本件原告於八十九年十二月二十七日，依優退辦法辦理退休時，將所領被
      告發給之退休金（不含加給金額）即七百七十萬零九千九百二十五元，存入被
      告銀行戶名「乙○○」、帳號「000-00-00-00  000000-0」之活期儲蓄存款帳
      戶，並按被告員工優惠存款利率計息，此為被告所不爭，則原告雖係以被告銀
      行之退休員工身分領取，然於領取退休金後將之存入被告銀行帳戶內之行為，
      兩造間之消費寄託契約即已生效力。
（三）按當事人締結之契約一經合法成立，其在私法上之權利義務，即應受契約之拘
      束，不能由一造任意撤銷，最高法院二十年上字第一九四一號著有判例意旨可
      供參考。經查，被告銀行於九十年八月二十二日廢止前述優退辦法，並於九十
      年八月二十九日存證信函通知原告；然兩造間既已因雙方意思表示合致而成立
      一新契約，契約當事人任一方並無權利片面修改契約；至於被告固得依其職權
      而有廢止該辦法之權限，惟此與被告有權修改兩造間契約為兩回事，縱使被告
      修改、廢止上開辦法，其行為對兩造間私權利義務關係不具變更其內容之效力
      ，被告執此修正片面調整兩造間已成立之存款契約中有關利息利率之約定，主
      張得自九十四年五月一日起，改按活期儲蓄存款牌告利率計息，致原告受有不
      利，自非可採。
（四）至於被告辯稱依優退辦法第九條規定，被告有權修改系爭優退辦法，原告對被
      告修改該優退辦法後之規定，亦應受其拘束云云。經查，前揭優退辦法第九條
      係規定「本辦法提經董事會通過後實施，修正亦同。」其意僅係表明該優退辦
      法之實施、修正需經董事會通過，而未及兩造間因意思表示合致而成立之契約
      。蓋原告雖因被告提出優退辦法此一要約引誘，而向被告為申請優退之要約，
      並經被告以核准原告優退方式為承諾，兩造間至此因意思表示合致而成立一以
      消費寄託為主之契約，惟兩造間消費寄託契約成立時，即已獨立於前開優退辦
      法之外，而不再受該優退辦法之限制，被告自不得僅憑該優退辦法第九條規定
      即主張原告亦應受修正之優退辦法之拘束。次查，於雙務契約中，一方擁有片
      面修正權之權利，對於他造當事人將產生相當大的不利益，如兩造合意內容包
      括被告擁有片面修正權，對此一影響重大事宜，自應以書面明文約定，惟本件
      兩造並未為此一約定，則兩造間成立之契約是否真有此一合意，實屬可疑。況
      且，本件兩造間就此一消費寄託為主之契約約定係以原告申請為要約，被告核
      准通過為承諾而成立者，契約內容自應以原告之要約為據，而原告為契約當事
      人，依一般常情，又怎會將對於不利於己之被告擁有片面修正權規定列為要約
      之內容？再觀之該優退辦法第九條約定僅書明「本辦法經董事會通過後實施，
      修改時亦同」，本院綜觀全文，依據文義解釋與一般法律解釋原則，亦無法得
      出被告得僅憑該條內容，遽以主張其就兩造間契約有片面修正權，況依社會常
      情，一般金融機構以給予優惠存款方式鼓勵員工退休所在多有，且衡諸本件兩
      造優惠存款之約定，對於兩造並無顯然不公平或失衡之處，基於法之安定性及
      對於原告既得權益信賴保護原則，委實不容被告恣意毀約，是被告抗辯原告仍
      應受修正後之前揭優退辦法拘束，實不足採。
五、原告就消費寄託方式存在被告處之退休金七百七十萬九千九百二十五元之餘額，
    按被告銀行員工存款優惠利率計算所得之利息，可否再請求遲延利息？
（一）按遲延之債務，以支付金錢為標的者，債權人得請求依法定利率計算之遲延利
      息。但約定利率較高者，仍從其約定利率。對於利息，無須支付遲延利息。前
      二項情形，債權人證明有其他損害者，並得請求賠償，民法第二百三十三條定
      有明文。次按民法第二百三十三條第二項所稱之利息，係指未經依法滾入原本
      之利息而言，若利息已經依法滾入原本，則失其利息之性質，而成為原本之一
      部，債務人就該部分給付負遲延責任時，債權人自得依同條第一項請求遲延利
      息，不在適用同條第二項規定之列，最高法院二十六年渝上字第二五三號著有
      判例意旨可參。
（二）本件原告主張其因提早退休而得享有優惠利率，形式上雖屬利息，但實際上該
      利息亦為退休金之一部分，為彌補、獎勵原告提早退休損失薪資與部分退休金
      ，故本件並無民法第二百三十三條之適用云云。經查，退休金與優惠利率本屬
      二事，退休金係依據系爭優退辦法退休所領得之本金，而就退休金存款餘額，
      按員工優惠利率計算之利息，則係依據兩造間消費寄託契約而得請求，不僅形
      式上為利息，實質上性質亦為利息。次查，兩造就優惠利率之約定，僅係對於
      系爭存款餘額計算利息時所為之約定，非認定按優惠利率所得計算之利息亦為
      退休金之一部分，此從原告提出之退休金發放概算表（優退）中僅記載「退休
      金之計算：（１）退休金$151,175×51＝$7,709,905（可存優惠存款）（２）
      退休（職）加給$151,175×30＝$4,535,250，合計$12,245,175：：： 」，並
      未將優惠利率明列於退休金一欄可知。況查，本件原告就消費寄託方式存在被
      告處之退休金七百七十萬九千九百二十五元之餘額，按被告銀行員工存款優惠
      利率計算所得之利息，均未置於同一優惠利率帳號內，滾入原本再生利息，是
      其仍不失為利息之性質，故債務人就該部分給付負遲延責任時，債權人仍應適
      用民法第二百三十三條第二項規定，而不得依同條第一項請求遲延利息，是原
      告主張被告就系爭存款餘額，按優惠利率計算之利息遲延給付時，應再按優惠
      利率計算遲延利息，實屬無據，應予駁回。
六、綜上，原告將退休金存入被告銀行，兩造間即成立一消費寄託契約，兩造間就原
    告在世期間，以員工優惠利率計算利息之約定為一消費寄託契約條款，被告片面
    變更為自九十四年五月一日起，改按活期儲蓄存款牌告利率計息，而於九十年八
    月二十九日片面違反系爭消費寄託契約，函知原告系爭退休金優惠帳戶自九十四
    年五月一日起，改按活期儲蓄存款牌告利率計息，已預先表明其對於原告依上開
    規定之存款餘額×（員工存款優惠利率－活期儲蓄存款牌告利率）計算之利息，
    縱使於每年之六月二十一日及十二月二十一日，各該期給付到期時不為履行。是
    被告自九十四年五月一日起至原告死亡之日止，對於原告該項存款餘額×（員工
    存款優惠利率－活期儲蓄存款牌告利率）計算之利息部分，自有到期不履行之虞
    ，原告自有預為請求之必要，又被告並無片面修改系爭契約權限。從而，原告本
    於兩造間就消費寄託之法律關係，請求被告應自九十四年五月一日起至原告死亡
    日止，於每年之六月二十一日及十二月二十一日，就原告消費寄託於被告之戶名
    「乙○○」、帳號「000-00-00-00000000-0」、七百七十萬零九千九百二十五元
    範圍內尚存之餘額，給付原告按給付當時之被告員工存款優惠利率計算之利息，
    為有理由，應予准許。至於原告主張被告就系爭存款餘額，按優惠利率計算之利
    息遲延給付時，應再按優惠利率計算遲延利息，為無理由，應予駁回。
七、本案事證已臻明確，兩造其餘主張陳述及所提之證據，經本院審酌後，核與判決
    結果不生影響，爰不逐一論述，附此敘明。
八、就本判決第一項部分，兩造均陳明願供擔保請為宣告假執行或免為假執行，經核
    均與規定相符，爰分別酌定相當之擔保金額予以宣告。
九、結論：本件原告之訴為有理由，依民事訴訟法第七十九條但書、第三百九十條第
    二項、第三百九十二條，判決如主文。
中　　　華　　　民　　　國　　九十一　　年　　　五　　　月　　 十五 　　日
                            臺灣臺北地方法院民事第一庭
                                            審判長法　　　官  邱新福
                                                  法　　　官  張靜女
                                                  法　　　官　雷淑雯
右為正本係照原本作成
如對本判決上訴，須於判決送達後廿日內向本院提出上訴狀
中　　　華　　　民　　　國　　九十一　　年　　　五　　　月　　 十六 　　日
　　　　　　　　　　　　　　　　　　　　　　　　　法院書記官　高秋芬
